臺灣高雄地方法院行政訴訟判決
110年度交字第469號
原      告  何彩珠  

被      告  高雄市政府交通局

代  表  人  張淑娟  
訴訟代理人  蘇健義  
上列當事人間交通裁決事件，原告不服被告民國110年10月4日高
市交裁字第32-BQD358509號裁決，提起行政訴訟，本院判決如下
：
    主  文
原告之訴駁回。
訴訟費用新臺幣參佰元由原告負擔。
    事實及理由
一、程序事項：本件為交通裁決事件，依兩造所述各節及卷內資
    料所示，本件事證已臻明確，本院認無經言詞辯論之必要，
    爰依行政訴訟法第237條之7之規定，不經言詞辯論而為判決
    。
二、事實概要：原告於民國110年6月12日11時3分許駕駛車牌號
    碼0000-00號自用小客車（下稱系爭車輛），在高雄市三民
    區陽明路近義華路交叉口，因有「在設有禁止臨時停車標線
    處所臨時停車」之違規行為，經民眾檢舉，由高雄市政府警
    察局交通大隊三民二分隊（下稱舉發機關）員警填掣高市警
    交相字第BQD358509號舉發違反道路交通管理事件通知單（
    下稱舉發通知單）逕行舉發。嗣原告於應到案日期前之110
    年8月18日向被告陳述不服，經被告函詢舉發機關後，認原
    告確有上揭違規行為，乃依行為時（下同）道路交通管理處
    罰條例（下稱處罰條例）第55條第1項第3款規定，於110年1
    0月4日開立高市交裁字第32-BQD358509號裁決書（下稱原處
    分），裁處原告「罰鍰新臺幣（下同）300元」。原告不服
    ，遂提起行政訴訟。
三、原告主張：本件為民眾檢舉案件，承辦員警理應針對檢舉人
    身分查核及查證檢舉違規内容是否屬實、有無逾檢舉期限、
    民眾行車紀錄器有無檢驗合格（定期檢定、調整、校準）之
    相關資料，然承辦員警僅依檢舉人提供約8秒鐘（11時3分35
    秒至11時3分43秒）之行車紀錄器影片而自行截取兩張圖片
    欲使晝面看似屬違規行為，再依檢舉人所提供資料中其顯示
    的人為調整時間，逕自認定符合行為終了後7日内的檢舉程
    序要件，便宜行事及草率開單舉發，罔顧被檢舉人即原告之
    權益，又承辦員警於開單前也無給予原告陳述意見，有違行
    政程序法第102條規定，故本件舉發程序違法；依舉發照片
    可知系爭車輛行駛於外側車道，當時原告欲駛入主線道，惟
    有機車及後方來車（即檢舉人車輛）經過，故原告小心行駛
    車速非常緩慢，又身為駕駛人之原告從未下車且車輛未熄火
    ，僅緩慢行駛而非臨時停車，車内亦有其他乘客可作證，保
    持可行駛狀態，故原告並無違規事實，又當時車流量極低，
    並未危害交通安全、秩序或發生交通事故，也無妨礙其他人
    車通行，故應有行政罰法第19條第1項「得免予處罰」之適
    用等語。並聲明：原處分撤銷。
四、被告則以：經檢視採證影片可見，畫面時間11:03:34-原告
    車輛靜止於慢車道(左側為快慢車道分隔線)，未有移動跡象
    、11:03:43-原告車輛停放位置後方為公車停靠區，前方為
    小客車停車格位，路側繪設禁止臨時停車標線，此時原告車
    輛已靜止於原處歷時約9秒，未有移動跡象，車牌號碼為000
    0-00，清晰可辨，足證原告車輛確實停放於繪設禁止臨時停
    車標線之慢車道，顯已違反道路交通安全規則（下稱安全規
    則）第111條第1項第3款「設有禁止臨時停車標誌、標線處
    所不得臨時停車」之規定，至為灼然。復因採證影片僅有9
    秒（未足3分鐘），故舉發機關僅依在設有禁止臨時停車標
    線處所「臨時停車」之規定處罰，而非「停車」；再查原告
    前揭110年6月12日之違規行為，係由檢舉人於違規人行為終
    了日（110年6月12日）起7日內（檢舉日：110年6月15日）
    檢具科學儀器取得之蒐證照片向警政機關提出檢舉，經舉發
    機關查證屬實而逕行舉發，則本件舉發程序於法即無不合。
　　是原告於前揭時間、地點確有「在設有禁止臨時停車標線處
    所臨時停車」之違規行為，被告據以裁處，洵無不合等語，
    資為抗辯。並聲明：原告之訴駁回。
五、本院之判斷：
  ㈠按「本條例用詞，定義如下：10、臨時停車：指車輛因上、
    下人、客，裝卸物品，其停止時間未滿3分鐘，保持立即行
    駛之狀態。11、停車：指車輛停放於道路兩側或停車場所，
    而不立即行駛。」、「對於違反本條例之行為者，民眾得敘
    明違規事實或檢具違規證據資料，向公路主管或警察機關檢
    舉，經查證屬實者，應即舉發。但行為終了日起逾7日之檢
    舉，不予舉發。」、「汽車駕駛人，臨時停車有下列情形之
    一者，處300元以上600元以下罰鍰：3、在設有禁止臨時停
    車標誌、標線處所臨時停車。」處罰條例第3條第10款、第1
    1款、第7條之1、第55條第1項第3款定有明文。次按「汽車
    臨時停車時，應依下列規定：3、設有禁止臨時停車標誌、
    標線處所不得臨時停車。」安全規則第111條第1項第3款亦
    定有明文。
　㈡經查，原告有事實概要欄所載之交通違規行為一節，有被告
    提出之高雄市政府警察局三民第二分局110年11月25日高市
    警三二分交字第11074235500號函、110年8月26日高市警三
    二分交字第11072975800號函及採證光碟等附卷可稽，並經
    本院當庭勘驗採證光碟，勘驗結果為「畫面時間11:03:34-
    原告車輛靜止於慢車道（原告車輛左側為快慢車道分隔線）
    ，未有移動跡象、11:03:43-原告車輛停放位置後方為公車
    停靠區，前方為小客車停車格位，路側繪設禁止臨時停車標
    線，此時原告車輛已靜止於原處歷時約9秒，未有移動跡象
    ，車牌號碼為0000-00，清晰可辨。」等情，有本院111 年8
    月2日勘驗筆錄在卷可查。故原告之違規事實，尋堪認定。
    原告雖主張其系當時係慢速行駛中，然此與錄影內容不符，
    已如前述，原告上開主張，非屬事實，不足採信。
　㈢原告雖另主張承辦員警舉發前未予原告陳述意見之機會，違
    反行政程序法第102條規定，且以可人為調整錄影時間之錄
    影光碟自行截取兩張圖片予以舉發，顯未盡查證之責，均係
    罔顧原告權益。況當時車流量極低，並未危害其他人車通行
    ，亦未發生交通事故，應有行政罰法第19條第1項「得免予
    處罰」之適用云云。惟查，①「依處罰條例第7條之2第1項第
    7款、第9條第1項及第85條第1項規定，復參酌行政程序法第
    102條、第103條第1款分別規定：「行政機關作成限制或剝
    奪人民自由或權利之行政處分前，除已依第39條規定，通知
    處分相對人陳述意見，或決定舉行聽證者外，應給予該處分
    相對人陳述意見之機會。但法規另有規定者，從其規定。」
    「有下列各款情形之一者，行政機關得不給予陳述意見之機
    會︰一、大量作成同種類之處分。」可知針對交通違規裁罰
    事件大量作成之特性，立法者已考量行政效能，於處罰條例
    就其行政處分作成程序另為特別規定，不服舉發事實者，應
    於接獲舉發機關填製之舉發通知單後，依規定期限繳納罰鍰
    結案，或向處罰機關陳述意見、申請裁決、檢附相關證據告
    知應歸責人，處罰機關無須再以自己名義通知受處分人陳述
    意見，即得逕行裁決；逾期未依上開規定辦理者，仍依處罰
    條例各該違反條款規定處罰。核其規範內容，業已確保受處
    分人經由舉發通知單知悉相關資訊及適時陳述意見、申請裁
    決、告知應歸責人等之機會，已使行政機關行使公權力時，
    透過一套公正、公開之程序及人民參與過程，確保政府依法
    行政，作成正確之行政決定，核與保障人民權益及促進行政
    效能之目的相符。」，有高雄高等行政法院109年度交上字
    第29號判決意旨可參，是以本件舉發機關舉發原告前，並無
    通知原告陳述意見之法定義務，且原告於被告裁決前之110
    年8月18日曾向被告遞交陳述意見書，向被告陳述意見，有
    該意見書1紙在卷可查（卷第53頁），足認原告上開舉發機
    關未予陳述意見之主張，為無理由，不足採信。②又查，採
    證光碟之錄影畫面係錄影設備之機械作用，如非原告違規停
    車，檢舉人不可能排演違規情狀予以拍攝，故原告違規停車
    一事並無造假可能，而被告既已提出採證光碟證明原告之違
    規行為，應認已盡其舉證責任，原告予以質疑，依行政訴訟
    法第136條規定準用民事訴訟法第277條之規定，應提出反證
    證明採證照片內容不實。惟原告未舉證以實其說，上開主張
    自不足採信。又檢舉人之採證設備法規並未規定以公務檢測
    用速度計、噪音計、濃度計等需有度量衡上精密運算之儀器
    且符合「度量衡器檢定檢查辦法」第3條規定經檢定之法定
    度量器等儀器為限。故檢舉人只要用手機或其他拍攝器具予
    以照相或錄影且足以證明違規事實，即得依法舉發，並無相
    關檢驗證明之要求，舉發機關以之為據，確認原告有違規行
    為而予舉發，於法並無不合，原告主張舉發機關未盡查證義
    務，有損原告權益云云，即無理由，不足採信。③原告另主
    張本件違規情狀係屬輕微，應適用行政罰法第19條規定，免
    予處罰云云。惟查，系爭車輛停放位置後方為公車停靠區，
    原告於該處停車，實有礙公車之出入，此外本件違規地點位
    於處通渠要道，人車往來頻繁，交通主管機關為保持交通流
    暢，特於公車站排前後劃設紅線，禁止臨時停車，故原告臨
    時停車之違規情狀並非輕微，自無行政罰法第19條規定之適
    用，原告上開主張，亦無理由，不足採信。
  ㈣綜上所述，原告於上述時、地確有「在設有禁止臨時停車標
    線處所臨時停車」之違規行為，被告依處罰條例第55條第1
    項第3款規定，以原處分裁處原告「罰鍰300元」，於法有據
    。原告訴請撤銷，為無理由，應予駁回。
六、本件判決基礎已臻明確，兩造其餘攻防方法及訴訟資料經本
    院斟酌後，核與判決結果不生影響，不另一一論述，併此敘
    明。
七、本件第一審裁判費為300元，應由原告負擔，爰確定第一審
    訴訟費用額如主文第2項所示。
據上論結，本件原告之訴為無理由，依行政訴訟法第237條之7、
第237條之8第1項、第237條之9第1項、第236條、第98條第1項本
文，判決如主文。
中　　華　　民　　國　　111 　年　　8 　　月　　24　　日
　　　　　　　　　行政訴訟庭  法  官  吳文婷
上為正本係照原本作成。　　　　　　　　　
如不服本判決，應於判決送達後20日內，向本院提出上訴狀並表
明上訴理由（原判決所違背之法令及其具體內容或依訴訟資料可
認為原判決有違背法令之具體事實），其未載明上訴理由者，應
於提出上訴後20日內向本院補提理由書（上訴狀及上訴理由書均
須按他造人數附繕本，如未按期補提上訴理由書，則逕予駁回上
訴），並應繳納上訴裁判費新臺幣750元。
中　　華　　民　　國　　111 　年　　8 　　月　　24　　日
                              書記官  洪嘉慧